臺灣高等法院刑事判決　　　　　　　　 94年度上易字第615號
　　上　訴　人
　　即　被　告　甲○○
　　選任辯護人　張靜怡律師
　　　　　　　　劉哲嘉律師
上列上訴人因傷害等案件，不服臺灣板橋地方法院93年度易字第
895號，中華民國94年2月1日第一審判決（起訴案號：臺灣板橋
地方法院檢察署92年度偵字第19916號、93年度偵字第538號），
提起上訴，本院判決如下：
    主  文
原判決關於恐嚇部分暨定應執行刑部分均撤銷。
甲○○以加害生命、身體之事，恐嚇他人，致生危害於安全，處
拘役參拾日，如易科罰金以參佰元折算壹日。
其他上訴駁回。
甲○○於本判決第二項所處之刑與駁回上訴部分，應執行拘役伍
拾日，如易科罰金，以參佰元折算壹日。緩刑貳年。
    事  實
一、甲○○係位於臺北縣三重市○○路○段609巷12號7樓之9恆緯
    企業有限公司（以下簡稱恆緯公司）負責人曾進益之配偶，
    並擔任恆緯公司人事部門主管，乙○○為恆緯公司之員工，
    擔任船務一職，甲○○因認乙○○業務處理不當，導致恆緯
    公司受損等事，於民國92年6月2日15時許，在恆緯公司辦公
    室內，與乙○○之兄長鄧錦成及其友人金勇忠、陳忠城等人
    因協商賠償事宜一事，發生爭執，甲○○認為已受乙○○及
    鄧錦成、金勇忠、陳忠城等人恐嚇、辱罵（甲○○告訴乙○
    ○、鄧錦成、金勇忠、陳忠城等4人恐嚇、公然侮辱等罪嫌
    經同署檢察官於93年7月21日以92年度偵字第19916號、93年
    度偵字第538號不起訴處分確定），遂心生不滿，於同年月
    3日10時許，指示乙○○及員工陳秀足至該公司負責人辦公
    室內，要求乙○○、陳秀足為公司損失負責賠償，並基於恐
    嚇之意向乙○○揚言：「晚上小心點，小孩要顧好，不然出
    事就不好」等語，以加害乙○○及家人生命、身體之事，恐
    嚇乙○○，致乙○○心生畏懼，並要乙○○即日辭職不需到
    公司上班。同日18時5分許，乙○○因無人辦理離職職務移
    交，向負責人曾進益詢問是否不必辦理移交手續即需離職一
    事，曾進益則氣憤表示任何人離職均需辦理移交，乙○○遂
    向曾進益聲稱是甲○○指示伊不必來上班，甲○○不滿乙○
    ○向曾進益陳述之上開言語，旋走到乙○○座位附近，稱「
    我沒有叫你不要交接」，復因此與乙○○爆發口角衝突，並
    基於傷害人身體之犯意，以右手毆打乙○○左臉頰，致乙○
    ○摔倒在地上，受有左臉紅腫6乘以5公分之傷害。
二、案經乙○○訴由臺北縣政府警察局三重分局報請臺灣板橋地
    方法院檢察署檢察官偵查起訴。
    理  由
一、訊據上訴人即被告甲○○矢口否認上開恐嚇、傷害犯行，被
    告及其選任辯護人辯稱：恐嚇部分：陳秀足與告訴人因擅
    自將貨物從海運改成空運，造成恆緯公司損失，伊請告訴人
    及陳秀足到辦公室商談賠償事宜，並對92年6月2日，告訴人
    之兄鄧錦成及案外人金忠勇、陳忠誠等人到恆緯公司，恐嚇
    及公然侮辱被告之行為，要求告訴人須為該事道歉，並無恐
    嚇告訴人言詞。而陳秀足經恆緯公司解職在先，與恆緯公司
    有賠償訴訟，是陳秀足之證言顯為挾怨報復，況被告欲恐嚇
    告訴人，應不必在陳秀足面前為之；被告縱若確有向告訴人
    陳述上述言詞，純屬義憤填膺之詞，非對告訴人為惡害之通
    知，告訴人不會心生畏懼，且亦屬咀咒之言，發生與否並非
    被告所能控制，自與恐嚇之構成要件不合云云。傷害部分
    ：92年6月2日下午，被告並未向告訴人陳稱無須交接，嗣被
    告右手從下往上揮，不慎僅揮至告訴人臉部，被告右手無法
    使力，不會造成告訴人受傷云云，後又辯稱：告訴人指稱被
    告毆打伊之時，同公司員工黃秋香等人均有見聞，然黃秋香
    到庭證稱未見毆打告訴人，又告訴人未選擇距離派出所最近
    之署立臺北醫院就診，而前往臺北縣立板橋醫院驗傷，所為
    與常人不同，告訴人驗傷程序作假不實，且被告患有高血壓
    、心臟病，頸椎間盤突出、椎管狹窄等病症，曾接受二次手
    術，雙手無力，無法掌擊告訴人云云。
二、本院經查：
(一)恐嚇部分：
  1.被告於92年6月3日10時許，在恆緯公司負責人辦公室內，以
    言語向告訴人稱：「晚上小心點，小孩要顧好，不然出事就
    不好」等語，以加害乙○○及家人身體之事，恐嚇告訴人，
    致告訴人心生畏懼等情，業據證人即告訴人乙○○分別於偵
    查、原審及本院到庭結證屬實（（92年度發查字第3339號卷
    第26頁反面、原審卷第61頁），亦核與證人陳秀足於原審中
    證稱：「（問：92年6月3號上午10點在恆緯公司是否聽到被
    告跟告訴人有發生爭執？）早上被告叫我跟告訴人進去辦公
    室，當時他們沒有發生爭執，當時被告跟告訴人說對於船務
    的事情要負責任，被告當時有對告訴人說一些恐嚇的話說她
    有帶小孩自己要小心，被告說要給告訴人生不如死及痛不欲
    生說小孩子要好好教，並說告訴人如果出去上班的話，要動
    用所有關係讓他不能生存，被告有罵告訴人說她是蛇蠍心腸
    ，是因為前一天告訴人哥哥有到公司來，被告很生氣」等語
    （原審卷90頁）相符，又被告之配偶曾進益經營之恆緯公司
    雖曾對陳秀足提出民事損害賠償訴訟，然經原審以92年度訴
    字第1419號判決恆緯公司敗訴，並經本院以93年度上易字第
    377號判決駁回上訴確定，有上開判決書附卷可按（原審卷
    第110至126頁）。可見陳秀足與恆緯公司雖有訴訟糾紛，然
    陳秀足已獲勝訴判決，且該訴訟係與恆緯公司直接相關，證
    人陳秀足與被告本人並無直接衝突或利害關係，復無深仇大
    恨，應無必要甘冒偽證罪之風險設詞構陷被告，此外，並無
    證據認定陳秀足證詞有故意偏頗被告之情形，是被告確有以
    告訴人「晚上小心點，小孩要顧好，不然出事就不好」等語
    ，以加害乙○○及家人生命、身體之事，恫嚇告訴人，可堪
    認定。
  2.又按刑法第305條之恐嚇罪係「以加害生命、身體、自由、
    名譽、財產之事，恐嚇他人致生危害於安全者」為構成要件
    ，亦即以以將來加害被害人之生命、身體、自由、名譽、財
    產等不法惡害之通知，致令被害人心生恐懼之謂。衡諸本案
    當時現場，被告甲○○已因前1日，告訴人之兄鄧錦成及案
    外人金忠勇、陳忠誠等人到恆緯公司，協商告訴人賠償公司
    損害事宜，而有爭執，且被告甲○○認為告訴人之兄鄧錦成
    及案外人金忠勇、陳忠誠等人有對被告加以恐嚇及公然侮辱
    之行為，被告與告訴人乙○○已有嚴重爭執，且對告訴人甚
    為不悅，被告甲○○向告訴人乙○○揚言：「晚上小心點，
    小孩要顧好，不然出事就不好」內容，除警告告訴人乙○○
    須夜間提防他人加害生命、身體，又有針對告訴人之幼小孩
    童之意，證人即告訴人乙○○於原審中證稱：被告知悉伊的
    家庭狀況，伊住家離公司很近等語（原審卷第61頁），且被
    告甲○○為告訴人任職公司負責人之妻，並擔任該公司之人
    事主管，為被告甲○○供承在卷（92年度核退字第9314號卷
    第4頁），則被告對於告訴人之居所位置，當有資料可自行
    查知，被告並非毫無施以直接、間接之力加以支配完成之可
    能，亦非僅屬一般之鬼怪神力、福禍吉凶之卜算詛咒等內容
    而已，證人即告訴人乙○○並證稱因被告甲○○之上開言語
    而深感害怕，返家囑附兄長妥為照料幼子等語（原審卷第61
    頁），顯見，告訴人乙○○已因被告之恐嚇言詞，而心生畏
    懼。被告此部分恐嚇之犯行，事證明確，足以認定。
(二)、傷害部分：
  1.被告於92年6月3日18時5分許，因告訴人是否應於當日去職
    ，不需辦理交接等事，與告訴人發生口角後，以其右手毆打
    告訴人左臉，此據證人即告訴人乙○○於原審及本院審理中
    指證在卷（原審卷第62頁、本院卷第44頁），核與證人陳秀
    足於原審中到庭證述之情節相符（原審卷第91頁），被告甲
    ○○於警詢中亦坦承：「（問：你是以何方式傷害乙○○？
    打她何處？）我是用手乙○○打左邊臉頰」等語（92年度核
    退字第8292號卷第5頁反面），而證人黃秋香即恆緯公司職
    員復到庭證稱，當時被告與告訴人有對話，之後聽到椅子推
    出來的聲音，伊轉頭一看，告訴人已倒在地上，還有聽到同
    事黃育玲說：陳小姐（即被告）不要這樣子等語，足見告訴
    人證述被告毆打告訴人左臉一巴掌後，告訴人因而摔倒在地
    等情確屬實在。被告甲○○嗣後辯稱係其手從下往上揮，不
    慎揮至告訴人臉部云云，證人即其夫曾進益於原審中亦證稱
    ：被告揮手時，告訴人適站立起來，不慎揮到臉頰云云（原
    審卷第68頁），核屬被告推諉之詞，其夫曾進益於原審中所
    證情節，亦為迴護被告之言，均無可採。
  2.再告訴人乙○○因此受有左臉紅腫6乘以5公分等傷害，亦有
    臺北縣立板橋醫院診斷證明書及臺北縣立醫院93年11月17日
    北縣醫歷字第093000309號函附之病歷資料在卷可參。參酌
    告訴人、證人陳秀足證述被告毆打告訴人之情形，及被告自
    承揮到告訴人臉頰等情，核與告訴人受傷部位相符，告訴人
    證述內容應堪採信。被告雖提出診斷證明書，表示「被告頸
    椎間盤突出、椎管狹窄，曾於93年3月22日接受頸椎手術，
    雙手疼痛、無力，建議復健治療並繼續神經外科門診追蹤。
    」等，然該診斷證明書診療日期為93年10月8日，被告手術
    日期為93年3月22日，均在本件犯罪行為（92年6月3日）後
    ，且日期相距甚遠，焉能證明被告雙手無力無法毆打告訴人
    。又告訴人雖未至距離派出所最近之醫院驗傷，而至臺北縣
    立板橋醫院驗傷，然此與被告是否構成傷害罪嫌，不生任何
    影響。被告辯稱之詞，均無可信，被告此部分之傷害犯行堪
    予認定，應依法論科。
  3.被告及其辯護人聲請本院再函詢台北縣立板橋醫院調查於合
    理狀態下，因掌摑所致臉部紅腫自發生至消退，就時間點言
    ，應為多久？並請求傳訊證人楊雅惠、洪月卿、梁淑真等人
    證明被告甲○○於事件發生時是否出手掌摑告訴人乙○○云
    云，然被告確有以右手毆打乙○○左臉頰，除被告於警詢中
    自承在卷外，並經證人即告訴人乙○○及在場目睹之陳秀足
    證述屬實，並有臺北縣立板橋醫院診斷證明書及臺北縣立醫
    院93年11月17日北縣醫歷字第093000309號函附之病歷資料
    在卷可參。被告之傷害行為，足堪認定，是被告及其辯護人
    此部分之聲請，本院核無必要，附此敘明。
三、核被告甲○○所為係犯刑法第305條之恐嚇罪及同第277條第
    1項之傷害罪。另公訴意旨認為被告甲○○除向告訴人乙○
    ○恐嚇：「晚上小心點，小孩要顧好，不然出事就不好」等
    語外，亦接續有恐嚇稱：「要讓你生不如死，痛不欲生」云
    云，然被告已堅決否認有此部分之恐嚇言語，且稱假設即令
    有說詞，依告訴人於原審所稱：「她（指被告）要花6千萬
    元告死我們全家，要我們生不如死」（原審卷61頁），並非
    屬於不法惡害之通知等語。訊據證人乙○○於本院審理中亦
    稱：「（問：你說被告要讓你生不如死，是要以6千萬元告
    訴你全家讓你生不如死嗎？）是的，……，被告當時是說要
    讓我們全家生不如死」等語（本院卷第45頁），準此，被告
    甲○○縱若確有稱「要讓你生不如死，痛不欲生」之語，其
    前後整句話語係稱：被告欲花費6千萬元之鉅資，控告告訴
    人，讓告訴人生不如死，痛不欲生，則以全句文義觀之，被
    告甲○○係欲花費鉅額之訴訟費用與告訴人纏訟，讓告訴人
    痛若，此部分之事證，堪以認定，然訴訟權本為憲法所保障
    之權利，被告甲○○提出民刑訴訟，為其權利之正當行使，
    自與於不法惡害之通知有別，且被告甲○○與告訴人間所生
    之民、刑事糾葛，案情亦非至為嚴重，被告甲○○單方面之
    花費，在客觀上亦不可能須達6千萬元之鉅額費用，而不致
    於令入心生畏懼，自不符合恐嚇罪之構成要件，是公訴人此
    部分之見解，尚有未洽，附此敘明。被告甲○○所犯傷害、
    恐嚇二罪間，犯意各別，行為互殊，應予分論併罰。
四、原審就被告關於恐嚇部分論罪科刑固非無見，惟查：原判決
    認為被告甲○○恐嚇告訴人之言詞亦接續有稱：「要讓你生
    不如死，痛不欲生」云云，漏未詳細酌全句文意，事實之
    認定尚有未洽，被告甲○○上訴否認恐嚇犯行指摘原判決不
    當，雖無理由，但原判決此部分既有可議，應由本院將原判
    決此部分撤銷改判。爰審酌被告甲○○因公司受損事務衍生
    爭執，情節亦非重大及其犯罪動機、目的、手段所生危害，
    犯後已向告訴人表明願意道歉，態度良好等一切情狀，就恐
    嚇部分量處拘役30日，並諭知易科罰金折算標準。
五、原審就被告甲○○所犯傷害部分，以其罪證明確，本同上見
    解，適用刑法第277條第1項、第41條第1項前段，罰金罰鍰
    提高標準條例第1條前段、第2條，併審酌被告甲○○素行良
    好，因細故而出手傷害告訴人，且告訴人傷勢亦不重等一切
    情狀，量處被告拘役30日，並諭知易科罰金折算標準。其認
    事用法均無不合，量刑亦稱妥適，被告甲○○上訴意旨砌詞
    否認犯傷害罪，非有理由，應予駁回。
六、被告甲○○就恐嚇部分量處拘役30日，並與其所犯傷害之上
    訴駁回部分，酌定應執行拘役50日，並諭知易科罰金折算標
    準。末查被告甲○○無不良素行，有本院被告全國前案紀綠
    表附卷可稽，犯後雖尚未能與告訴人達成和解，然被告此次
    犯行肇因於其夫所經營公司受有財產損害，且行為前已因告
    訴人夥同其兄長鄧錦成及其友人金勇忠、陳忠城等人因協商
    賠償事宜一事，發生爭執，被告甲○○自認受告訴人之兄及
    同行友人恐嚇、辱罵，情緒受有剌激，一時失控所致，被告
    犯後已於本院開庭時表明願向告訴人道歉，顯見其有悔意，
    且經此起訴審判後，當能知所警惕，信無再犯之虞，本院認
    所宣告之刑以暫不執行為適當，併諭知緩刑貳年，以勵自新
    。
據上論斷，應依刑事訴訟法第369條第1項前段、第368條、第364
條、第299條第1項前段，刑法第305條、第51條第6款、第41條第
1項前段、第74條第1款，罰金罰鍰提高標準條例第1條前段、第2
條，判決如主文。
本案經檢察官羅榮乾到庭執行職務。
中　　華　　民　　國　　94　　年　　6　　月　 　30　　日
　　　　　　　　　刑事刑事第22庭審判長法　官  黃瑞華
　　　　　　　　　　　　　　　　　　  法　官  宋  祺
　　　　　　　　　　　　　　　　　　  法　官  蔡明宏
以上正本證明與原本無異。
不得上訴。
                                      書記官  陳建邦
中　　華　　民　　國　　94　　年　　6　　月　 　30　　日
